最高法院民事判決　　　　　　九十四年度台上字第一五五六號
　　上　訴　人　乙○○
　　訴訟代理人　吳宏輝律師
　　被 上訴 人　甲○○
上列當事人間請求給付價金事件，上訴人對於中華民國九十三年
三月九日台灣高等法院台南分院第二審判決（九十三年度上字第
六號），提起上訴，本院判決如下：
    主  文
原判決廢棄，發回台灣高等法院台南分院。
    理  由
本件上訴人主張：伊於民國九十年十月十八日將坐落嘉義市○○
段二二之一三六、之二八七地號土地及其上建物售予訴外人簡素
珍、王世周，被上訴人為辦理該土地所有權移轉登記及塗銷抵押
權登記之代書，並約定由其負責土地所有權移轉登記及將價金持
向誠泰銀行清償塗銷抵押權登記。嗣買方分別於同年月十八日、
十一月二十一日及九十一年一月二十一日交付價金，經伊簽收後
，再轉交被上訴人新台幣（下同）一百六十四萬元。詎被上訴人
於九十一年一月十七日辦訖該房地所有權移轉登記後，竟未向誠
泰銀行清償借款及塗銷抵押權登記，買方乃對伊提起返還價金之
訴，並經一、二審法院判決伊應返還價金。因被上訴人處理委任
事務失職，伊已寄發存證信函向被上訴人為解除委任之意思表示
等情，爰依民法第五百四十一條之規定，求為命被上訴人如數返
還該價金及自訴狀繕本送達翌日起加計法定遲延利息之判決。
被上訴人則以：簡、王二人向上訴人購買之房地價金僅兩百餘萬
元，房地卻設定超額抵押權登記，為確保買方權益，雙方乃約定
先將價金交由伊保管，以清償誠泰銀行抵押貸款，並辦理塗銷抵
押權手續，但因交付之價金不夠塗銷抵押權，目前上訴人與買方
尚訴訟中，伊受雙方委任保管價金，自不得將價金先返還上訴人
等語，資為抗辯。
原審維持第一審所為上訴人敗訴之判決，駁回其上訴，無非以：
按當事人之任何一方，得隨時終止委任契約，民法第五百四十九
條第一項定有明文。上訴人主張解除上開委任契約，究其真意應
既指終止契約，則兩造間之委任契約，依法固已終止。惟查被上
訴人當初保管價金係受上訴人與買方就同一目的為委任等情，業
經證人陳燕明（簡素珍之夫）及王世周於第一審證實，而上訴人
亦於第一審自陳：「買賣雙方約定由被上訴人負責將價金持向誠
泰銀行清償抵押借款」、「甲○○係受雙方委任負責本件買賣的
『過戶』登記及受雙方委託向銀行辦理清償」各等語，足見上訴
人與買方均有委任被上訴人以保管之價金辦理塗銷抵押權登記。
則在委任人多數之情形，縱上訴人對被上訴人終止委任契約，仍
不能請求被上訴人交還買方支付之價金。從而，上訴人據以請求
被上訴人給付該一百六十四萬元本息，即非正當，不應准許等詞
，為其判斷之基礎。
惟查上訴人於原審曾主張稱：伊與買方並非共同委任被上訴人，
乃係分別委任代書為之，買方委任之內容為買土地、辦理移轉登
記，而伊委任之內容為係賣土地、辦理塗銷抵押權登記，委任內
容不同，自屬分別委任，因被上訴人未要求買方於約定日期支付
尾款，並將價款清償銀行，其處理委任事務失職，該保管之價金
自應返還等語，並提出委任「主要關係圖」一份為說明（分見原
審卷七五、七六、七七頁）。原審對上訴人此項重要之攻擊方法
，恝置不論，遽行判決，已嫌速斷。且依卷附之二份買賣契約書
所載，均記明賣方已簽名表示收訖該價金，而上訴人又認系爭一
百六十四萬元價金已由其收領，再由其轉交被上訴人保管，該款
項似係由上訴人交付而委任，要與買方無涉。果爾，則上訴人於
第一審上開所稱：「買賣雙方約定由被上訴人負責將價金持向誠
泰銀行清償抵押借款」、「甲○○係受雙方委任負責本件買賣的
『過戶』登記及受雙方委託向銀行辦理清償」各等語，是否即表
示買方同有委託被上訴人向銀行辦理清償事宜，亦非無再進一步
推求之必要。原審對之未詳為斟酌深究，徒以上述理由而為上訴
人不利之判決，尤有可議。本件究係分別委任，抑或共同委任？
事實既未臻明瞭，本院自無從為法律上之判斷。上訴論旨，執以
指摘原判決不當，求予廢棄，不能認為無理由。
據上論結，本件上訴為有理由。依民事訴訟法第四百七十七條第
一項、第四百七十八條第二項，判決如主文。
中　　華　　民　　國　九十四　年　　八　　月　二十五　日
                      最高法院民事第三庭
                          審判長法官  朱　錦　娟
                                法官  顏　南　全
                                法官  許　澍　林
                                法官  袁　靜　文
                                法官  簡　清　忠
      本件正本證明與原本無異
                                      書  記  官
中　　華　　民　　國　九十四　年　　九　　月　　五　　日
                                                    Ａ
